【裁判字號】    90,易,837
【裁判日期】    900628
【裁判案由】    偽造文書
【裁判全文】
臺灣臺北地方法院刑事判決                            九十年度易字第八三七號
    公  訴  人  臺灣臺北地方法院檢察署檢察官
    被      告  余樹臣冒名甲.
右列被告因偽造文書案件，經檢察官提起公訴（八十九年度偵字第二三八六三號），
本院判決如左：
    主  文
余樹臣連續行使明知為不實之事項，而使公務員登載於職務上所掌之公文書，足以生
損害於公眾及他人，處有期徒刑月，如易科罰金，以佰元折算壹日。緩刑貳年。
    事  實
一、緣余樹臣（民國○○年○月○日生）於三十八年間自大陸地區來臺，因無身分證
    ，明知年籍等均不詳之「李鎮球」交付之軍職證件所載之姓名「甲○○」及六年
    九月十日出生均非其本人真實姓名、年籍資料，竟偽以「余樹臣」名義，持之向
    高雄市鼓山區戶政事務所申報戶籍，使該管公務員將此不實事項，登載於職務上
    所掌之戶籍登記簿，並據以核發內容不實統一編號為Ｅ一0000000號之
    中華民國國民身分證（下稱身分證）一張及戶口名簿（此部分追訴權時效業已消
    滅未起訴）。嗣自七十九年十二月六日起，又基於概括之犯意，於八十一年七月
    十三日、八十二年三月三十一日連續主張其為「甲○○」，持載有不實內容之「
    甲○○」身分證、戶口名簿自臺北市○○○路六號地下一層樓徐永庠戶內辯理戶
    籍遷出，創立新戶臺北市○○○路六號五樓之一，及辦理戶籍遷入臺北市○○區
    ○○街二百號，使臺北市中正區戶政事務所、臺北市信義區戶政事務所公務員將
    「甲○○」等姓名、年籍不實之事項，登載於職務上所掌之戶籍資料公文書，另
    於八十四年及八十八年間以「甲○○」名義，持載有不實內容之「甲○○」身分
    證，在臺北市行使八十四年及八十八年間之總統選舉投票權，及在辦理或接受戶
    口校正、普查及其它須使用身分證、戶口名簿之場合，連續持載有不實內容之「
    甲○○」身分證、戶口名簿主張其為「甲○○」，而加以行使多次，均足以生損
    害於戶政機關對戶籍管理及選舉等之正確性與「甲○○」本人。嗣余樹臣於八十
    九年十二月六日，在犯罪未發覺前，向臺灣臺北地方法院檢察署檢察官自首而接
    受裁判。
二、案經余樹臣自首，臺灣臺北地方法院檢察署檢察官偵查起訴。
    理  由
一、右揭事實，業據被告余樹臣坦承不諱，核與證人陳弘仁、王宗懷證述情節相符，
    復有「甲○○」之身分證影本、臺北市中正區戶政事務所函、臺北市信義區戶政
    事務所函及「余樹臣」名義之離職證、「余樹臣」名義之陸軍裝甲兵學校榮譽狀
    在卷可稽，被告自白出於任意性且與事實相符，本件事證明確，被告犯行堪以認
    定，應依法論科。
二、核被告所為，係犯刑法第二百十六條、第二百十四條之行使公務員登載不實文書
    罪。其使公務員登載不實後復持以行使，使公務員登載不實之低度行為為行使之
    高度行為所吸收，不另論罪。被告先後多次行使行為，時間緊接，所犯係構成要
    件相同之罪名，顯係基於概括犯意反覆為之，應依連續犯規定論以一罪，並加重
    其刑。公訴人雖僅就被告向臺北市中正區、信義區戶政事務所辦理戶籍遷出、遷
    入登記及八十四年、八十八年間持該不實身分證行使總統選舉投票權部分之犯行
    起訴，惟其餘犯罪事實與該已起訴部分有連續犯之裁判上一罪或高低度吸收犯之
    實質上一罪關係，為起訴效力所及，本院自得併予審理，應予敘明。被告犯罪後
    ，於該管公務員未發覺前，在八十九年十二月六日至臺灣臺北地方法院檢察署自
    首而接受裁判，有臺灣臺北地方法院檢察署檢察官之偵訊筆錄在卷可參，應依法
    減輕其刑，並先加重後減輕之。爰審酌被告犯罪之動機、目的、犯罪之手段、犯
    罪所生損害及犯後態度等一切情狀，量處如主文所示之刑。又被告行為後，刑法
    第四十一條業經修正，並於九十年一月十日經總統公布施行，原條文修正為：「
    犯最重本刑為五年以下有期徒刑之刑之罪，而受六個月以下有期徒刑或拘役之宣
    告，因身體、教育、職業、家庭之關係或其他正當事由，執行顯有困難者，得以
    一元以上三元以下折算一日，易科罰金。但確因不執行所宣告之刑，難收矯正之
    效，或難以維持法秩序者，不在此限。」並改列為第一項，此修正對被告並無不
    利，自應適用裁判時即修正後之新法諭知易科罰金之折算標準。末查，被告前未
    曾受有期徒刑以上刑之宣告，有臺灣高等法院被告全國前案紀錄表一紙附卷可憑
    ，其經此偵、審程序暨科刑教訓後，當知所惕勉改過向善，信無再犯之虞，且已
    七十餘歲，本院綜核各情，認本件宣告之刑，以暫不執行為適當，併依法諭知緩
    刑二年，用啟自新。
三、公訴意旨另以：被告自三十九年四月間起迄七十九年十二月五日止，連續多次行
    使上開不實之國民身分證及戶口名簿，向臺北市中正區、信義區戶政事務所辦理
    戶籍遷出、遷入登記，因認被告涉犯刑法第二百十六條、第二百十四條之罪嫌。
    惟按案件時效已完成者，應諭知免訴之判決，刑事訴訟法第三百零二條第二款定
    有明文。查本件公訴人認被告涉犯刑法第二百十六條、第二百十六條罪嫌，該罪
    之法定本刑為三年以下有期徒刑，依刑法第八十條之規定，追訴權時效為十年，
    本件被告於八十九年十二月六日始向臺灣臺北地方法院檢察署自首，開始偵查（
    見偵查卷第二頁之偵訊筆錄），是公訴人起訴被告自三十九年四月間起迄七十九
    年十二月五日止涉犯刑法第二百十六條、第二百十四條部分犯行，其追訴權之時
    效應已完成。依照首開說明，應諭知免訴之判決，惟此部分與前開起訴有罪部分
    ，有連續犯裁判上一罪關係，爰不另為免訴判決之諭知。
據上論斷，應依刑事訴訟法第二百九十九條第一項前段，刑法第二條第一項前段、第
五十六條、第二百十六條、第二百十四條、第六十二條、第四十一條第一項、第七十
四條第一款，罰金罰鍰提高標準條例第一條前段、第二條，判決如主文。
本案經檢察官林淑玲到庭執行職務
中    華    民    國      九十        年    六        月    二十八      日
                                      臺灣臺北地方法院刑事第八庭
                                          法  官  鄭  佾  瑩
右正本證明與原本無異。
如不服本判決，應於判決送達後十日內，向本院提出上訴狀。
                                          書記官  何  適  熹
中    華    民    國      九十        年    七        月    十六      日
附錄本案論罪科所依據之法條全文：
刑法第二百十六條
行使第二百十條至第二百十五條之文書者，依偽造、變造文書或登載不實事項或使登
載不實事項之規定處斷。
刑法第二百十四條
明知為不實之事項，而使公務員登載於職務上所掌之公文書，足以生損害於公眾或他
人者，處三年以下有期徒刑、拘役或五百元以下罰金。


司法院資訊處製作；財團法人民間司法改革基金會備份。
